臺灣新北地方法院板橋簡易庭民事判決
　　　　　　　　　　　　　　　　　 110年度板簡字第633號
原　　　告　陳○岑（真實姓名年籍詳卷）　
法定代理人　陳○廷（真實姓名年籍詳卷）　　 
法定代理人　
兼　上一人
訴訟代理人　蕭○中（真實姓名年籍詳卷）　　　 
被　　　告　楊心萍　

上列當事人間請求侵權行為損害賠償事件，本院於民國110年10
月1日言詞辯論終結，判決如下：
    主      文
被告應給付原告新臺幣20,620元，及自民國110年5月18日起至清
償日止，按週年利率5%計算之利息。
原告其餘之訴駁回。
訴訟費用由被告負擔7%，餘由原告負擔。
本判決原告勝訴部分得假執行。但被告如以新臺幣20,620元為原
告預供擔保，得免為假執行。
    事實及理由
一、原告主張：
 ㈠ 被告擔任新北市新莊區永錡裕民幼兒園教師，原告適於永錡
    裕民幼兒園就讀。被告明知原告係未滿12歲之兒童，且預見
    以強力之手段或方法將兒童拉行到教室外面，可能造成兒童
    身體受有傷害，竟仍不違背其本意，基於傷害之不確定故意
    ，於民國108年10月15日下午4時37分許，在上開幼兒園內，
    僅因原告上課時與鄰座同學交談遭制止後大哭，遂徒手強拉
    原告至教室外，致使原告受有左側上臂擦傷之傷害。又被告
    於當日誣指原告上課講話，並要求原告原告坐個人座、離開
    教室，對原告為強制性污辱性體罰，致原告於教室中崩潰哭
    泣，被告另以將原告置於桌面之課本拍落至地上之方式污辱
    原告，被告前開所為已構成刑法第277條傷害罪、同法第302
    條剝奪他人行動自由罪、第304條強制罪、第309條公然侮辱
    罪，且違反學校訂定教師輔導與管教學生辦法注意事項第38
    條、第39條、第41條。
 ㈡ 被告於108年10月15日前1週於永錡裕民幼兒園，以命原告站
    著上課之方式對原告實施體罰，已構成刑法第302條剝奪他
    人行動自由罪、同法第304條強制罪。
 ㈢ 被告於109年間由新北市新莊區萬安街1號9樓搬至新北市○
    ○區○○路00號3樓，鄰近永錡裕民幼兒園教師及原告之住
    所，原告法定代理人因此擔憂家中2名幼童出入安危及幼兒
    園區域安危，被告前開所為危及原本安全之居家環境；原告
    自發生本件事故，開始懼怕陌生女性，深怕家人離開視線，
    期間不斷責備自己，被告對原告所為前開行為，深深影響原
    告心理健康。
 ㈣ 又原告與永錡裕民幼兒園訂定保護照顧及英語學習之契約，
    受託於受僱人被告，本期待能透過被告保護照顧義務之履行
    ，使原告於幼兒園快樂成長並浸潤於英語環境課程之學習服
    務，被告之保護照顧義務及英語環境課程學習之服務皆屬被
    告債務履行之範圍。是以，被告於108年10月15日對原告為
    前開傷害行為，並施加言語霸凌，未盡提供原告英語環境課
    程言學習及照顧保護義務，而有債務不履行之情。
 ㈤ 為此，爰依民法第184條第1項前段、第2項、第195條第1項
    前段、第227條之1準用同法第195條第1項前段、第188條第1
    項之規定，提起本件訴訟，請求被告賠償醫療費用400元、
    診斷證明書費用220元、精神慰撫金300,000元。並聲明：被
    告應給付原告300,000元，及自110年5月5日書狀繕本送達翌
    日起至清償日止，按週年利率5%計算之利息。
二、被告則以：
 ㈠ 原告於108年10月15日下午4時美語課，因一直於課堂上與同
    學交談，經被告依教師輔導與管教學生法第3章第22條第2點
    不斷口頭糾正原告，原告依然沒改善，被告依教師輔導與管
    教學生法第3章第22條第3點請原告換座位，原告堅持不換並
    站立著，被告與原告溝通30分鐘未果，被告依教師輔導與管
    教學生法第3章第22條第14點命原告至門口冷靜，原告亦不
    願意。因原告情緒失控已嚴重影響課程進行，被告基於維護
    班上其他學生的受教權，依教師輔導與管教學生法第2章第
    14條第1點、第10條第4點，心急之下才起身拿椅子到門口，
    再一手拿著課本一手抓著原告坐在教室門口冷靜，被告與原
    告溝通完畢後，原告恢復正常進教室上課進行課堂遊戲。
 ㈡ 被告未於108年10月15日前1週命原告站著上課，被告未曾體
    罰過原告，一堂課1小時，被告未讓原告站著上課1個小時；
    108年10月15日監視器錄影畫面中，單獨排放在畫面中間之
    桌子係學校之擺設，並非要讓原告坐在該處，被告非將原告
    桌上課本拍落至地上，該課本係不小心掉落。
 ㈢ 對原告請求醫療費用共計620元部分不予爭執，然依原告提
    出之急診醫療費用收據，可知原告於本件事發後僅於108年
    10月15日就診1次，即無其他回診紀錄，顯見其受傷情狀並
    不嚴重，實難謂有造成原告莫大之身心痛苦；又原告應舉證
    其藝術及音樂天賦，因被告造成原告受有左側上臂擦傷之傷
    害，而受有不可逆之損傷；被告係因婚前居住他處，婚後公
    公將原出租予他人之房屋收回，交由被告居住，被告始由原
    居住地搬遷至新居住地，此乃被告之居住遷徙自由，並無證
    據足認被告搬遷至新居住地與原告或本件有何關聯性等語，
    資為抗辯。並聲明：⒈原告之訴及假執行之聲請均駁回。⒉
    如受不利判決，願供擔保請求宣告免為假執行。
三、法院之判斷：
 ㈠ 108年10月15日部分：
 ⒈ 按學生之學習權、受教育權、身體自主權及人格發展權，國
    家應予保障，並使學生不受任何體罰及霸凌行為，造成身心
    之侵害；教師負有輔導或管教學生，導引其適性發展，並培
    養其健全人格，教育基本法第8條第2項、教師法第32條第1
    項第4款分別定有明文。次按教師輔導與管教學生，得採規
    勸或糾正之方式，並應避免有誹謗、公然侮辱、恐嚇等構成
    犯罪之違法處罰行為，為學校訂定教師輔導與管教學生辦法
    注意事項第39條所明定。另按因故意或過失，不法侵害他人
    之權利者，負損害賠償責任。違反保護他人之法律，致生損
    害於他人者，負賠償責任。但能證明其行為無過失者，不在
    此限，民法第184條第1項前段、第2項分別定有明文。再按
    當事人主張有利於己之事實者，就其事實有舉證之責任，民
    事訴訟法第277條前段亦有明文。又民事訴訟如係由原告主
    張權利者，應先由原告負舉證之責，若原告先不能舉證，以
    證實自己主張之事實為真實，則被告就其抗辯事實即令不能
    舉證，或其所舉證據尚有疵累，亦應駁回原告之請求（最高
    法院17年上字第917號判例意旨參照）。再按侵權行為損害
    賠償責任，須行為人因故意過失不法侵害他人權利，亦即行
    為人須具備歸責性、違法性，並不法行為與損害間有相當因
    果關係，始能成立，且主張侵權行為損害賠償請求權之人，
    對於侵權行為之成立要件應負舉證責任（最高法院98年度台
    上字第1452號判決參照）。
 ⑴ 原告主張被告前擔任永錡裕民幼兒園教師，被告於108年10
    月15日下午4時37分許，在上開幼兒園內，基於傷害之不確
    定故意，徒手強拉原告至教室外，致使原告受有左側上臂擦
    傷之傷害等情，業據提出天主教輔仁大學附設醫院（下稱輔
    仁大學）急診醫療費用收據、監視器錄影檔案及受傷照片為
    證（見本院109年度附民字第603號卷宗第10至11頁；本院卷
    第191至195頁），且有本院109年度訴字第858號、臺灣高等
    法院110年度上訴字第525號刑事判決在卷可參（見本院卷第
    15至19頁、第55至59頁），並經本院依職權調閱上開刑事案
    件偵審卷宗核閱屬實，復為被告所不爭執，堪信屬實。是以
    ，原告依民法第184條第1項前段、第2項規定，請求被告負
    損害賠償責任，洵屬有據。
 ⑵ 原告雖主張被告於108年10月15日下午4時37分許，在上開幼
    兒園，誣指原告上課講話，並要求原告原告坐個人座、離開
    教室，對原告為強制性污辱性體罰，然為被告所否認，而觀
    諸原告提出之監視器錄影畫面，亦未見被告有何原告所指誣
    指原告上課講話，並要求原告坐個人座之情，是以，原告此
    部分之主張，要屬無據，而不可採。
 ⑶ 原告另主張被告於108年10月15日下午4時37分許，在上開幼
    兒園以將原告置於桌面之課本拍落至地上之方式污辱原告，
    並提出監視器錄影檔案為證，經本院當庭勘驗該原告提出之
    監視器錄影光碟，勘驗結果為：「錄影畫面左上角至右下角
    處排放桌椅共4排，每排均為2張桌子相併，第一排左方1名
    長髮、身穿白色上衣之小孩站在桌子後方（下稱A女，即原
    告）；（錄影畫面時間16：36：51）教師（下稱B女，即被
    告）起身走至A女坐位前，以手將A女桌上之課本推向A女所
    處位置，課本掉落於A女座位之地上；（錄影畫面時間16：
    36：53）B女取走A女左方之椅子後，將該椅子置於教室外；
    （錄影畫面時間16：37：00）B女返回教室走向A女，右手拉
    住A女之左手臂，左手撿拾掉落於地之課本，將A女拉離教室
    」，此有本院勘驗筆錄1份附卷可考（見本院卷第247頁），
    可見被告確有徒手將置於原告桌上之課本推向原告之舉動，
    被告空言辯稱其係心急之下，不小心滑到課本云云，難認可
    採。
 ⑷ 按刑法第309條第1項之公然侮辱罪，其所謂「侮辱」，係指
    以粗鄙之言語、舉動、文字、圖畫等，對他人予以侮謾、辱
    罵，足以減損或貶抑他人在社會上客觀存在之人格地位，始
    足當之。蓋本罪之規範作用，係在保護個人經營社會群體生
    活之人格法益，從而是否構成「侮辱」之判斷，除應注意行
    為人與被害人之性別、年齡、職業等個人條件外，尤應著重
    行為人與被害人間之關係、行為時之客觀情狀，進行客觀之
    綜合評價。此外，個人之名譽究竟有無受到減損或貶抑，更
    非單依被害人主觀上之感情為斷；縱行為人所為已傷及被害
    人主觀上之情感，惟客觀上對於被害人之人格評價並無影響
    時，尚不得遽以刑法公然侮辱罪加以論處。被告於上開幼兒
    園教室內，將原告桌面上之課本推向原告，使該課本掉落於
    地之舉，固有未盡妥適之處，然尚難認被告前開所為已足影
    響原告於社會上之人格評價，被告自無違反學校訂定教師輔
    導與管教學生辦法注意事項第39條規定之以公然侮辱等構成
    犯罪之違法處罰行為輔導與管教學生之情事，此外，原告亦
    未舉證證明其因而受有何損害，則其據此依侵權行為之法律
    關係，請求被告賠償損害，即屬無據。
 ⑸ 再者，原告雖主張被告受雇於永錡裕民幼兒園，依約對原告
    負保護照顧義務及提供英語環境課程學習服務之義務，被告
    於108年10月15日對原告所為前開行為，構成債務不履行，
    依民法第227條之1準用第195條第1項之規定，應負損害賠償
    責任，然原告於永錡裕民幼兒園就讀，與其成立契約關係者
    應為永錡裕民幼兒園而非被告，既兩造間未存有契約關係，
    則原告依債務不履行之法律關係，請求被告負損害賠償責任
    ，要無可採。
 ⒉ 復按不法侵害他人之身體或健康者，對於被害人因此喪失或
    減少勞動能力或增加生活上之需要時，應負損害賠償責任；
    不法侵害他人之身體、健康，被害人雖非財產上之損害，亦
    得請求賠償相當之金額，民法第193條第1項、第195條第1項
    前段分別定有明文。查被告不法侵害原告身體及健康權，原
    告得訴請被告負賠償責任，已如前述，茲將原告得請求賠償
    之金額，分述如下：
 ⑴ 醫療費用暨診斷證明書費用：
    原告主張因被告前開行為，受有左側上臂擦傷之傷害，其因
    而支出醫療費用暨診斷證明書費用620元乙節，並提出輔大
    醫院醫療費用收據為證，且為被告所不爭執，則原告請求被
    告賠償此部分之費用，核屬可採。
 ⑵ 精神慰撫金：
    再按不法侵害他人之人格權，被害人受有非財產上損害，請
    求加害人賠償相當金額之慰撫金時，法院對於慰撫金之量定
    ，應斟酌實際加害情形、所造成之影響、被害人痛苦之程度
    、兩造之身分地位、經濟情形及其他各種狀況，以核定相當
    之數額（最高法院47年度台上字第1221號、51年度台上字第
    223號判例意旨參照）。查原告因被告前開傷害行為，而受
    有上開傷勢，已如前述，堪認原告精神上自受有一定程度之
    痛苦，原告依民法第195條第1項規定，請求非財產上損害賠
    償，洵屬有據。爰審酌原告現為小學1年級生；被告前擔任
    幼兒園兼職英文教師、月入約15,000元，現無業，名下無財
    產等節，業據兩造陳明在卷（見本院卷第248頁），另參酌
    兩造稅務電子閘門所得調件明細表所示資力狀況，經綜合考
    量兩造之關係、身分地位、經濟狀況、原告受傷程度、被告
    之侵權行為態樣暨情節等一切情狀，認原告得請求被告賠償
    非財產上損害20,000元，逾此範圍之請求，即屬無據。
 ⒊ 綜上，原告得請求被告賠償之金額共計20,620元（計算式：
    20,000元＋620元＝20,620元）。
 ㈡ 108年10月15日前1週部分：
 ⒈ 另按教師基於導引學生發展之考量，衡酌學生身心狀況後，
    得採取口頭糾正、要求站立反省之管教措施，但站立反省每
    次不得超過一堂課，每日累計不得超過兩小時，為學校訂定
    教師輔導與管教學生辦法注意事項第22條第1項第2款、第13
    款所明定。另依同條第3項規定，學生反映經教師判斷，或
    教師發現，學生身體確有不適，或確有上廁所、生理日等生
    理需求時，應調整管教方式或停止管教。
 ⒉ 原告雖主張被告於108年10月15日前1週於永錡裕民幼兒園，
    以命原告站著上課之方式對原告實施體罰，並提出永錡裕民
    幼兒園出具之事前說明1紙為憑（見本院卷第199頁），然為
    被告所否認，稽之永錡裕民幼兒園出具之事前說明之內容略
    為：「事發108年10月15日前一周，因○○小朋友（即原告
    ）上課忘了帶課本，老師請她站著上課，事後家長告知此事
    ，園方了解後與老師進行溝通，請他勿再讓孩子因沒帶課本
    而站著上課，當下老師也認錯接受，不再對孩子有不當的行
    為」，固足認原告前開主張，尚非全然無據，然依學校訂定
    教師輔導與管教學生辦法注意事項第22條第1項第2款、第13
    款之規定，教師基於引導學生發展之目的，得採取口頭糾正
    、要求站立反省之管教措施，但站立反省每次不得超過1堂
    課，每日累計不得超過2小時，是以縱認被告確有於前開時
    、地命原告站著上課，然原告未舉證證明被告有何要求原告
    站立反省之時間已逾1堂課、每日累計已逾2小時，或原告向
    被告反映其身體確有不適，或確有上廁所、生理日等生理需
    求時，被告仍堅持要求原告站立反省等情事，自難認被告有
    何原告所指違反保護他人之法律或不法侵害原告權利之情事
    ，原告據此請求被告負侵權行為損害賠償責任，即屬無據。
四、綜上所述，原告依民法第184條第1項前段、第2項、第195條
    第1項之規定，請求被告給付20,620元，及自110年5月5日書
    狀繕本送達翌日即110年5月18日起至清償日止，按週年利率
    5%計算之利息，為有理由，應予准許。逾此範圍之請求，為
    無理由，應予駁回。
五、本件事證已臻明確，兩造其餘之攻擊防禦方法及所提證據，
    於判決結果不生影響，爰不一一論列，併此敘明。
六、本件原告勝訴部分係適用簡易訴訟程序所為被告敗訴之判決
    ，爰依職權宣告假執行。另被告陳明願供擔保，請求免為假
    執行，核無不合，爰酌定相當擔保金額准許之。
中    華    民    國   110    年    10    月    29    日
                  臺灣新北地方法院板橋簡易庭
                            法  官  施函妤
以上為正本係照原本作成。
如不服本判決，應於送達後20日內，向本院提出上訴狀並表明上
訴理由，如於本判決宣示後送達前提起上訴者，應於判決送達後
20日內補提上訴理由書（須附繕本）。
中    華    民    國   110    年    11    月    1    日
                            書記官  吳昌穆